【裁判字號】    97,基簡,810
【裁判日期】    971001
【裁判案由】    修繕漏水等
【裁判全文】
臺灣基隆地方法院民事裁定             97年度基簡字第810號
原      告  丙○○
被      告  海中天公寓大廈管理委員會
法定代理人  甲○○
訴訟代理人  乙○○
上列當事人間請求請求修繕漏水等事件，本院於中華民國97年９
月17日辯論終結，茲判決如下：
    主  文
被告應給付原告新臺幣壹拾壹萬元及自民國九十七年九月十八日
起至清償日止按年息百分之五計算之利息。
訴訟費用新臺幣壹仟玖佰玖拾元由被告負擔。
本判決得為假執行。
    事實及理由要領
一、本件原告主張：原告居住於基隆市○○區○○街0333巷13號
    ９樓，為被告所屬「海中天公寓大廈」之區分所有權人之一
    ，原告之房屋為頂樓，因97年２月間持續下雨，且頂樓平臺
    表面嚴重龜裂浮凸、管線有裂縫滲水，造成原告房屋天花板
    漏水，依公寓大管理條例第10條之規定，屋頂為共有部分，
    本應由被告負修繕之責，惟原告曾多次要求被告修繕，被告
    均置之不理，原告恐損害擴大，於97年８月間僱人修繕，支
    付修繕費新臺幣（下同）11萬元，為此依不當得利之法律關
    係提起本件訴訟，請求判命被告如數給付，並加給自起訴狀
    繕本送達被告之翌日（即97年９月18日）起至清償日止按年
    息５％計算之法定遲延利息。
二、被告自認原告主張之事實屬實，惟以：原告房屋之前手與建
    商之買賣契約書中，已約定屋頂層面除公共設施外，歸頂樓
    住戶綠化管理使用，即約定屋頂為頂樓住戶之專有部分，原
    告應受此拘束，則屋頂既為原告之專有部分，原告依法應自
    行修繕等語，資為抗辯。
三、查原告主張之上開事實，業據被告自認屬實，並有保固書、
    請款單、存證信函各１件在卷可資佐證（經核與原告所述相
    符），原告之主張自堪信為真實，亦即原告確因屋頂漏水，
    支出修繕費11萬元。
四、按「無法律上之原因而受利益，致他人受損害者，應返還其
    利益。雖有法律上之原因，而其後已不存在者，亦同。」民
    法第0179條定有明文；次按「公寓大廈共用部分不得獨立使
    用供做專有部分。其為下列各款者，並不得為約定專用部分
    ：三、公寓大廈基礎、主要樑柱、承重牆壁、樓地板及屋頂
    之構造。」、「共用部分、約定共用部分之修繕、管理、維
    護，由管理負責人或管理委員會為之。其費用由公共基金支
    付或由區分所有權人按其共有之應有部分比例分擔之。但修
    繕費係因可歸責於區分所有權人或住戶之事由所致者，由該
    區分所有權人或住戶負擔。其費用若區分所有權人會議或規
    約另有規定者，從其規定。」公寓大廈管理條例第７條、第
    10條第２項亦分別定有明文。本件海中天公寓大廈之區分所
    有權人就原告房屋上方頂樓之使用管理，並無任何規約或決
    議，原告之前手與建商間買賣契約關於屋頂使用之約定，亦
    無從拘束原告，況屋頂平台為大樓之屋頂，係建築物主要構
    造，為維持建物安全及其外觀所必要，其性質應屬整棟建物
    之共有部分，則原告房屋之屋頂既為海中天公寓大廈全體區
    分所有權人之共用部分，依法不得約定為專用，區分所有權
    人會議或規約亦未就修繕費用之負擔另有規定，修繕應由管
    理負責人或管理委員會為之，其費用由公共基金支付或由區
    分所有權人按其共有之應有部分比例分擔之。原告因恐拖延
    至損害擴大，自行僱工修繕並支出修繕費11萬元，被告自應
    返還原告11萬元之不當得利。從而原告依民法第0179條之規
    定，訴請被告給付11萬元及自起訴狀繕本送達被告之翌日（
    即97年９月18日）起至清償日止按年息５％計算之法定遲延
    利息，自屬正當，應予准許。
五、訴訟費用1,990.元，依民事訴訟法第78條規定，應由敗訴之
    被告負擔，爰一併確定其數額如主文第２項所示。
六、本件係「就民事訴訟法第0427條第１項訴訟（關於財產權之
    訴訟，其標的之金額或價額在新臺幣50萬元以下者）適用簡
    易程序所為被告敗訴之判決」，依民事訴訟法第0389條第１
    項第３款規定，應依職權宣告假執行，爰依職權宣告之。
七、據上論結，本件原告之訴為有理由，依民事訴訟法第0436條
    第２項、第78條、第0389條第１項第３款，判決如主文。
中    華    民    國    97    年    10    月     1    日
                  基隆簡易庭法      官  林金發
以上正本係照原本作成。
如不服本判決，應於本判決送達後20日內向本院提出上訴狀（並
附繕本）及繳納上訴裁判費，上訴於本院合議庭。
中    華    民    國    97    年    10    月     1    日
                            法院書記官  陳錦進


司法院資訊處製作；財團法人民間司法改革基金會備份。
